【裁判字號】    98,沙簡上,128
【裁判日期】    980508
【裁判案由】    傷害
【裁判全文】
臺灣臺中地方法院刑事判決           98年度沙簡上字第128號
上  訴  人
    即
被      告  乙○○
上列上訴人因傷害案件，不服本院沙鹿簡易庭九十七年度沙簡字
第八九六號中華民國九十八年一月五日第一審簡易判決（聲請案
號：九十七年度調偵字第四七一號），提起上訴，本院管轄之第
二審合議庭判決如下：
    主    文
上訴駁回。
    事    實
一、乙○○與甲○○係屬鄰居關係，惟二人平日即因居住及飼養
    小狗問題而相處不睦，並屢有爭執。嗣於民國九十七年六月
    十五日下午四時許，二人在臺中縣沙鹿鎮○○路三二一巷二
    三號與二五號間之路旁，因處理其他鄰居糾紛而再度發生口
    角，於衝突過程中，因乙○○認甲○○當眾朝其臉部吐口水
    ，致心生不滿，遂基於傷害人身體之犯意，徒手揮打甲○○
    臉部，致甲○○受有左顴紅腫之傷害。
二、案經甲○○訴由臺灣臺中地方法院檢察署檢察官偵查後聲請
    簡易判決處刑。
    理    由
一、按被告以外之人於偵查中向檢察官所為之陳述，除顯有不可
    信之情況者外，得為證據，刑事訴訟法第一百五十九條之一
    第二項定有明文。又被告以外之人於審判外之陳述，雖不符
    合同法第一百五十九條之一至第一百五十九條之四之規定，
    但經當事人於審判程序同意作為證據，法院審酌該言詞陳述
    或書面陳述作成時之情況，認為適當者，亦得為證據。當事
    人、代理人或辯護人於法院調查證據時，知有第一百五十九
    條第一項不得為證據之情形，而未於言詞辯論終結前聲明異
    議者，視為有前項之同意，刑事訴訟法第一百五十九條之五
    亦有規定。其立法意旨在於傳聞證據未經當事人之反對詰問
    予以核實，原則上先予排除。惟若當事人已放棄反對詰問權
    ，於審判程序中表明同意該等傳聞證據可作為證據；或於言
    詞辯論終結前未聲明異議，基於尊重當事人對傳聞證據之處
    分權，及證據資料愈豐富，愈有助於真實發見之理念，且強
    化言詞辯論主義，使訴訟程序得以順暢進行，上開傳聞證據
    亦均具有證據能力。查：本判決下列所引用之被告以外之人
    於審判外之陳述，雖屬傳聞證據，然各該證人吳錫山、丙○○、林哲雄於偵查中所為證言，並無顯有不可信之情況，亦
    經具結，依刑事訴訟法第一百五十九條之一第二項規定，得
    為證據；另本件被告及辯護人雖知非供述之證據資料（書證
    ）為傳聞證據，但於本院準備程序及審判期日中均表示無意
    見而不予爭執，且迄至言詞辯論終結前亦未再聲明異議，本
    院審酌上開證據資料製作時之情況，並無違法取證或造假虛
    捏之情事，而無顯有不可信及違法不當之瑕疵，亦認為以之
    作為證據應屬適當，故揆諸前開規定，前揭證據資料均應例
    外認定有證據能力，合先說明。
二、訊據上訴人即被告乙○○（下稱被告）矢口否認有何上揭傷
    害證人即告訴人甲○○（下稱證人甲○○）臉部之犯行，辯
    稱：伊雖有於上揭時間至臺中縣沙鹿鎮○○路三二一巷二三
    號與二五號間之路旁，然係欲調解鄰居吳錫山與陳志政間之
    糾紛，並無與證人甲○○發生口角或肢體上之接觸，當時證
    人甲○○因不滿伊之調解，遂突然向伊臉部吐口水，伊因一
    時畏懼，方舉手擋住自己，並沒有揮打到證人甲○○之臉部
    ，證人甲○○臉上之傷勢，應係打行動電話所致云云。經查
    ：
（一）被告於上揭時、地以手揮打證人甲○○臉部之事實，業據
      證人甲○○於本院審理時具結證稱屬實，並有社團法人光
      田綜合醫院診斷證明書一份在卷可稽，且經證人吳錫山於
      偵查中具結證稱「……乙○○跟甲○○也有產生口角衝突
      ，加上乙○○一直逼近甲○○面前，甲○○就作勢要吐她
      口水，所以乙○○的兒子就衝上前吐甲○○口水，乙○○
      的女兒就罵甲○○三字經，甲○○也回嘴，所以乙○○就
      衝過來打甲○○」等語明確，又證人即被告之女丙○○於
      偵查中亦具結證稱：「當時是乙○○跟甲○○起口角，是
      甲○○先罵我的，我媽媽跟她起衝突後，雙方愈走愈近…
      …，後來我媽媽手就揮到甲○○，但是揮到哪裡我不清楚
      。」等語，經核與證人甲○○所述遭被告傷害之情節大致
      相符。因證人丙○○係被告之女，衡情，證人丙○○當無
      誣陷證人甲○○之可能，是其上揭證言應屬可採，顯見證
      人甲○○指稱當日被告確係以徒手揮打到其臉部一節，應
      非虛構。再參以被告亦於偵查中自承當日確實有用手揮打
      到被告臉頰，且與證人確有發生口角衝突等情，則被告與
      證人甲○○當日發生口角爭執時，以當時雙方情緒均處於
      激奮之際，被告出手揮打證人甲○○之臉部，即非屬不可
      能。
（二）又依卷附之診斷證明書所載證人甲○○身體之診斷結果，
      其上記載：「左顴紅腫」等語，此與證人甲○○上揭所述
      遭被告以徒手揮打之部位、程度等情節並無矛盾之處。又
      該診斷證明書所載之驗傷日期確係案發之九十七年六月十
      五日，足認證人甲○○上揭證稱臉上之傷勢係於當日與被
      告告發生口角衝突時，遭被告當日以手揮打所致等情，應
      屬可採。是被告辯稱證人甲○○臉部之傷勢係其自己打行
      動電話所造成云云，即屬無稽。
（三）再者，核被告與證人甲○○所述當日發生爭執之緣由、地
      點均屬大致相符一節，已如前述，並經證人吳錫山、丙○○、林哲雄證述在卷，且有員警工作紀錄簿節本在卷可考
      ，益徵證人甲○○遭被告徒手揮打成傷之時間、地點均具
      直接關連性。況證人甲○○當日若非確因遭到被告揮打成
      傷，其與現場之目擊證人吳錫山當無甘冒誣告或偽證之罪
      嫌，而誣指或具結證稱被告上揭傷害之犯行，足認證人甲○○上揭陳訴被告徒手傷害其臉部之犯行，應確與事實相
      符，足堪採信。
（四）雖證人丙○○於本院審理時則改證稱：當日僅看到被告手
      有往上舉，實際上怎麼舉不知道云云，然其經審判長訊問
      對於其之偵查中之證述有何意見時，則改稱忘記了、不知
      道等語，又證人丙○○於偵查中之證述內容，經本院受命
      法官當庭勘驗偵查中錄音錄影光碟結果，認與筆錄記載之
      情節大致相符，有勘驗筆錄一份在卷可稽，顯見證人丙○○於偵查所述應係出於自由意志且與事實相符之證述，又
      證人丙○○係被告之女，是其事後有迴護被告之詞，亦與
      常理無違，是自難僅以證人丙○○於本院之避重就輕之證
      言，而為有利於被告認定。另證人丁○○雖亦到庭證稱：
      當日從頭到尾都在現場，並未看到被告有揮打證人甲○○
      之情事云云，然證人丁○○於本院審理時亦證稱：其視線
      並沒有全程盯著被告與證人甲○○，當日現場很混亂等語
      ，顯見證人丁○○當日並未全程目擊整個案發狀況，其所
      目擊僅係被告與證人甲○○當日爭執之部分情況而已，是
      其未能目睹被告傷害證人甲○○之犯行，應屬可能，則僅
      以證人丁○○上揭所述，並無法證明被告未有傷害證人甲○○之犯行，自亦難為有利於被告之認定。
（五）綜上所述，本件證人甲○○之陳述既無矛盾之處，自屬可
      採，是被告否認有何傷害證人甲○○之情，顯屬事後卸責
      之詞，不足採信。本件事證明確，被告之犯行洵堪認定。
三、核被告所為，係犯刑法第二百七十七條第一項之普通傷害罪
    。爰審酌被告與證人甲○○僅因爭執，不思妥適解決細故爭
    端，動輒以暴力之激烈方式傷害他人，暨考量證人甲○○受
    傷之程度及被告之素行、犯罪手段、犯後態度非屬良好等一
    切情狀，認原判決依刑事訴訟法第四百四十九條第一項前段
    、第四百五十四條第二項，刑法第二百七十七條第一項、第
    四十一條第一項前段，刑法施行法第一條之一，判處被告拘
    役三十日，如易科罰金，以新台幣一千元折算一日，其法律
    適用及量刑均屬妥適，並無任何違誤之處，應予維持。被告
    矢口否認傷害犯行，且仍以前詞提起上訴，指摘原審判決對
    其論罪科刑不當，其上訴為無理由，應予駁回。
據上論斷，應依刑事訴訟法第四百五十五條之一第一項、第三項
、第三百六十八條，判決如主文。
中    華    民    國    98    年    5     月    8     日
                  刑事第十庭 審判長法  官  李雅俐
                                   法  官  柯雅惠
                                   法  官  王世華
以上正本證明與原本無異。
本件不得上訴。
                                   書記官  蕭訓慧
中    華    民    國    98    年    5     月    8     日


司法院資訊處製作；財團法人民間司法改革基金會備份。
